【裁判字號】    99,台上,280
【裁判日期】    990114
【裁判案由】    偽造有價證券
【裁判全文】
最高法院刑事判決              九十九年度台上字第二八０號
上  訴  人  甲○○
            乙○○
上列上訴人等因偽造有價證券案件，不服台灣高等法院中華民國
九十六年十二月十九日第二審更審判決（九十六年度上更(一)字第
四三八號，起訴案號：台灣新竹地方法院檢察署九十三年度偵字
第二八四九號），提起上訴，本院判決如下：
    主  文
上訴駁回。
    理  由
一、甲○○部分：
按刑事訴訟法第三百七十七條規定：上訴於第三審法院，非以判
決違背法令為理由不得為之；是提起第三審上訴，應以原判決違
背法令為理由，係屬法定要件；如果上訴理由書狀並未依據卷內
訴訟資料具體指摘原判決不適用何種法則或如何適用不當，或所
指摘原判決違法情事顯與法律規定得為第三審上訴理由之違法情
形不相適合時，均應認其上訴為違背法律上之程式，予以駁回。
本件原判決撤銷第一審關於上訴人甲○○部分之科刑判決，改判
論處甲○○共同意圖供行使之用，而偽造有價證券罪刑（處有期
徒刑一年八月，並為相關沒收之宣告），已詳敘其調查證據之結
果及證據取捨並認定事實之理由；所為論斷，均有卷存證據資料
可資覆按。從形式上觀察，原判決關於甲○○部分並無違背法令
之情形。甲○○之上訴意旨略稱：(一)原判決事實欄雖記載，甲○
○明知許俊雄所交付之系爭二張支票係乙○○拾獲之物等情；但
甲○○並未與乙○○晤面，許俊雄亦未告知系爭二張支票係乙○
○撿拾而來。原判決未說明有何證據足以證明甲○○明知系爭二
張支票係乙○○拾獲之物，有判決理由不備之違法。(二)原判決認
定乙○○與許俊雄積欠甲○○酒錢新台幣（下同）十一萬元；則
僅積欠十一萬元，何以簽發面額共十八萬元之系爭二張支票？許
俊雄在場為何未表示異議？其中有何蹊蹺？又許俊雄證稱：「金
額部分，之前其實已經商量好了」等語，倘許俊雄所言非虛，則
究竟甲○○與乙○○商量些什麼？原審未予調查，自有違誤。
(三)依許俊雄證稱：系爭二張支票交給甲○○是有類似供擔保之意
思等語，足見許俊雄係將系爭二張支票做有效使用，並未告知該
等支票係乙○○撿拾而來的，如此有利於上訴人之證據，原判決
未說明何以不足採之理由，有理由不備之違誤。(四)原判決認定甲
○○與韋登耀係各自偽造一張支票；但未說明何以一人簽發一張
支票會成立共同正犯之理由，自屬理由不備等語。
惟查：原判決依憑甲○○之部分供述，證人林金發（系爭二張支
票之原所有人）、陳寶安、蔡銘財、魏獎利、乙○○、許俊雄（
業經另案判處幫助偽造有價證券罪刑確定）、韋登耀（原名韋振
柱，業經原審法院判處偽造有價證券罪刑確定）之證詞，卷附系
爭二張支票（發票人欄蓋有「陳志雄」印文）、遺失票據申請書
、退票理由單等各項證據資料，於理由欄詳敘認定甲○○有原判
決事實欄所載與韋登耀共同偽造系爭二張支票，分別持交陳寶安
、蔡銘財抵充工資、貨款以行使等犯行之理由；對於甲○○否認
犯罪所辯：因乙○○或許俊雄曾提及要向老闆借票清償酒錢，故
許俊雄持票前來，伊不以為意，即在票號二二三七三三號支票上
填載發票日及面額，用以支付積欠陳寶安之工資云云，認其主張
係不知情之辯解，如何與事實不符而無足採，詳加說明指駁；並
敘明乙○○、許俊雄之證詞有不一致及不明確者，其間應如何取
捨之理由（見原判決理由欄貳之一(三)）。經核原判決關於甲○○
部分，採證認事並無違反經驗法則、論理法則，亦無任意推定犯
罪事實、違背證據法則、判決理由不備、理由矛盾或適用法則不
當之違誤。甲○○之上訴意旨(一)、(三)就原審採證認事職權之適法
行使及原判決已明白論斷之事項，重為事實上之爭執，均難認係
適法之第三審上訴理由。又依原判決認定之事實，甲○○與韋登
耀均明知許俊雄持交之系爭二張支票係未經原發票人同意使用者
，竟擅自填載發票日、面額，予以偽造後持以行使。則各該支票
之面額究係如何決定、是否與乙○○及許俊雄積欠之酒錢金額相
符，均與甲○○本件偽造有價證券犯罪事實之認定無關，原審縱
未調查及此，於判決結果並不生影響。甲○○之上訴意旨(二)自非
上訴第三審之適法理由。再共同實行犯罪行為，在合同意思範圍
內，相互利用他人之行為，以達其犯罪之目的，原不必每一階段
均參與，祇須分擔犯罪行為之一部，即應對於全部所發生之結果
共同負責。又共同正犯之意思聯絡，並不限於事前有所協議，於
行為當時，基於相互之認識，以共同犯罪之意思參與者，亦屬之
。原判決論斷甲○○與韋登耀應就本件偽造系爭二張支票犯行負
共同正犯之責，理由欄已說明認定甲○○與韋登耀均明知系爭二
張支票並未獲發票人同意使用，竟同時予以收受並當場分別填載
其中一張持以行使等犯行所憑之證據及理由（見原判決理由欄貳
之一(一)至(四)），核無理由不備，亦無適用法則不當之違誤。甲○
○之上訴意旨(四)及其他上訴意旨所指各節，均非依據卷內訴訟資
料具體指摘原判決關於甲○○部分有何違背法令之情形，核與法
律規定得為第三審上訴理由之違法情形不相適合。應認甲○○之
上訴為違背法律上之程式，予以駁回。
二、乙○○部分：
第三審上訴書狀應敘述上訴之理由，其未敘述者，得於提起上訴
後十日內補提理由書於原審法院；逾上揭期間而於第三審法院未
判決前，仍未提出上訴理由書狀者，第三審法院應以判決駁回之
。此觀刑事訴訟法第三百八十二條第一項前段、第三百九十五條
後段規定甚明。查上訴人乙○○不服原判決論處其幫助意圖供行
使之用，而偽造有價證券罪刑（處有期徒刑十月，減為有期徒刑
五月，並為相關沒收之宣告），於民國九十七年一月三日提起第
三審上訴。乃於本院判決前，仍未依上揭刑事訴訟法規定提出上
訴理由書狀，其上訴為不合法，應予駁回。
三、原判決主文第一項漏載「關於甲○○、乙○○部分」，併予
敘明。
據上論結，應依刑事訴訟法第三百九十五條，判決如主文。
中    華    民    國  九十九  年    一    月   十四   日
                      最高法院刑事第七庭
                          審判長法官  林  永  茂
                                法官  蘇  振  堂
                                法官  蕭  仰  歸
                                法官  林  立  華
                                法官  許  錦  印
      本件正本證明與原本無異
                                      書  記  官
中    華    民    國  九十九  年    一    月   十八   日
                                                     m

司法院資訊處製作；財團法人民間司法改革基金會備份。
